【裁判字號】    95,交上易,740
【裁判日期】    950810
【裁判案由】    過失傷害
【裁判全文】
臺灣高等法院臺中分院刑事判決       95年度交上易字第740號
上  訴  人
即  被  告  乙○○
選任辯護人  蘇顯讀律師
上列上訴人因過失傷害案件，不服臺灣彰化地方法院95年度交易
字第2號中華民國95年3月24日第一審判決（起訴案號：臺灣彰化
地方法院檢察署94年度調偵字第 506號），提起上訴，本院判決
如下：
    主  文
原判決撤銷。
乙○○因過失傷害人，處有期徒刑貳月，如易科罰金以銀元佰
元即新台幣玖佰元折算壹日。
    事  實
一、乙○○於民國（下同）94年4月20日上午7時50分許，騎乘車
    牌TSX-386號輕型機車，沿彰化縣大村鄉○○村○○路○段由
    南往北方向行駛，途經中山路 1段32號時，適有在其前方由
    丁○○（共同被告，業經原審判決確定）所騎車牌 XJ5-887
    號機車，因其前方、騎乘車牌 FQ9-639號機車之甲○○，為
    閃避前方車輛而緊急剎車，丁○○見狀亦緊急剎停，惟疏未
    注意左後方有無行進中之車輛即貿然向左偏行，而同向在後
    之乙○○，本應注意車前狀況，並隨時採取必要之安全措施
    ，依當時情形，並無不能注意之情事，亦疏未注意，貿然由
    丁○○左後方超行，見狀煞避不及致撞擊丁○○之機車，丁○○機車再撞擊甲○○之機車，3 人均人車倒地，甲○○則
    受有左手肘擦傷 4x5公分、左側脛骨平台骨折等傷害（乙○○亦受有臀部挫傷、左踝之表淺損傷、腰部挫傷及背部挫傷
    等傷害）。嗣經警獲報到場處理時，乙○○即向處理之警員
    坦承係肇事之駕駛者而自首，並接受裁判。
二、案經甲○○訴由彰化縣警察局員林分局報告臺灣彰化地方法
    院檢察署檢察官偵查起訴。
    理  由
一、訊據上訴人即被告（下稱被告）乙○○固均承上揭時地駕車
    衝撞前行機車發生車禍肇事之事實不諱，惟矢口否認有何過
    失傷害之犯行，辯稱：伊有注意前方車輛，本件車禍應係前
    面車輛之丁○○未打方向燈、該車又無照後鏡，其突然左偏
    、臨時煞車，致伊無法注意防備，是甲○○之受傷係丁○○
    所造成，伊已注意車前狀況，應無過失責任云云。
二、經查：
  (一)本件車禍肇因共同被告丁○○駕駛機車突然左偏，受被告乙○○所駕駛機車追撞，共同被告丁○○所駕機車因之再往前
    撞及告訴人甲○○所騎乘之機車，使告訴人甲○○受有左手
    肘擦傷 4x5公分、左側脛骨平台骨折等傷害之事實，業據告
    訴人甲○○於警訊、偵查及本院審理中供證明確，且共同被
    告丁○○亦於偵查及本院審理中以證人身分結證屬實，復有
    道路交通事故調查報告表、道路交通事故現場圖、員生醫院
    診斷證明書1件及照片8張在卷可稽。
  (二)被告乙○○自承其騎乘機車在共同被告丁○○所駕機車之後
    ，車速一直保持相同等語，是被告乙○○既明知車前有人駕
    駛機車前行，二者距離不遠，則其為免車禍之發生自應隨時
    保持停煞之準備，乃竟未為隨時停煞之準備，仍依相同車速
    前行，致有追撞被告丁○○所駕駛之機車。按車輛行駛時，
    駕駛人應注意車前狀況，隨時採取必要之安全措施，道路交
    通安全規則第94條第 3項定有明文。被告乙○○駕車自應遵
    守上述交通規則，且依當時路況，又無不能注意之情形，其
    疏未注意而為上開駕駛行為，因而肇事致告訴人甲○○受傷
    ，被告乙○○之駕駛行為應有過失甚明；又本件經送請臺灣
    省車輛行車事故覆議鑑定委員會鑑定結果，亦同認：「一、
    乙○○（即被告）駕駛輕機車，未注意車前狀況，與丁○○
    （即共同被告）駕駛重機車，閃避前車向左偏行未注意左後
    來車，同為肇事原因。二、甲○○（即告訴人）無肇事因素
    」，有該覆議委員會府鑑字第9420361號覆議意見書1紙在卷
    可參（附第7591號偵卷第58、59頁）。雖共同被告丁○○就
    告訴人甲○○受傷部分，亦有過失，惟仍不免被告乙○○之
    過失責任。又被告乙○○之過失駕駛行為，與告訴人甲○○
    之受傷間，具有相當因果關係。綜上，足認被告乙○○所辯
    ，係淡化犯行之詞，不足採信，本件事證明確，其犯行洵堪
    認定。再本件事證已為明確，被告於本院中雖聲請傳訊案發
    地點附近之早餐店老闆娘到庭，然並未具體陳報姓名，經本
    院依被告所陳住址傳訊亦未果，被告於本院審理中亦已捨棄
    聲請傳喚，是自無再行傳喚之必要，併此敘明。
三、核被告乙○○所為，係犯刑法第284條第1項前段之過失傷害
    罪，惟其行為後刑法第62條已有修正，經比較新舊刑法之規
    定，以舊刑法第62條規定有利於被告，依新刑法第2條第1項
    前段規定，自應適用最有利於被告之修正前刑法第62條前段
    規定減輕其刑。又刑法第284條第1項法定本刑中罰金刑部分
    ，其罰金最低額部分，依修正後刑法第33條第 5款規定為「
    新台幣 1千元以上，以百元計算之」，較舊法所定罰金最低
    額為銀元 1元以上為重，至罰金刑之減輕，依修正後之刑法
    第67條規定其最高度及最低度同減輕之，雖較修正前刑法第
    68條規定僅減輕其最高度有利於被告，惟經綜合全部罪刑之
    結果而為比較，仍以行為時之規定有利於被告，故本件均應
    適用修正前刑法有關自首、罰金最低額、罰金刑減輕之規定
    。被告乙○○肇事後，在犯罪未經有權偵查犯罪之機關發覺
    前，向到場處理之警員自首犯罪，此有彰化縣警察局員林分
    局道路交通事故肇事人自首情形紀錄表在卷足憑，合於修正
    前刑法第62條前段自首之規定，應予減輕其刑。又被告乙○○犯罪時之刑法第41條第1項前段規定：「犯最重本刑為5年
    以下有期徒刑以下之刑之罪，而受 6個月以下有期徒刑或拘
    役之宣告，因身體、教育、職業、家庭之關係或其他正當事
    由，執行顯有困難者，得以1元以上3元以下折算一日，易科
    罰金。」再被告行為時之易科罰金折算標準，修正前罰金罰
    鍰提高標準條例第 2條前段（現已刪除）規定，就其原定數
    額提高為100倍折算1日，則本件被告乙○○行為時之易科罰
    金折算標準，應以銀元300元折算1日，經折算為新臺幣後，
    應以新臺幣900元折算為1日。惟95年7月1日修正公布施行之
    刑法第41條第 1項前段則規定：「犯最重本刑為五年以下有
    期徒刑以下之刑之罪，而受六個月以下有期徒刑或拘役之宣
    告者，得以新臺幣一千元、二千元或三千元折算一日，易科
    罰金。」比較修正前後之易科罰金折算標準，以95年7月1日
    修正公布施行前之規定，較有利於受刑人，亦應依刑法第 2
    條第1項前段，適用修正前刑法第41條第1項前段規定，定其
    折算標準。
四、原審以被告乙○○本件犯行事證明確，予以論罪科刑，固非
    無見，惟因未及審酌新修正公布於95年7月1日施行刑法之比
    較適用，而有未洽，被告乙○○徒執陳詞否認犯行而提起上
    訴，雖非可採，固未指摘及此，然原判決既有上揭可議，仍
    屬無可維時，應由本院將原判決撤銷改判。爰審酌被告乙○○過失程度之輕重、對告訴人甲○○所造成危害、肇事後態
    度、及肇事後對告訴人甲○○尚未民事賠償等一切情狀，仍
    量處與原審相同刑度、如主文第 2項所示之刑，並諭知易科
    罰金之折算標準。
據上論結，應依刑事訴訟法第369條第1項前段、第364條、第299
條第1項前段，刑法第2條第1項、第 284條第1項前段、修正前刑
法第62條前段、第41條第1項前段，罰金罰鍰提高標準條例第1條
，刪除前之罰金罰鍰提高標準條例第 2條，現行法規所定貨幣單
位折算新台幣條例第2條，判決如主文。
本案經檢察官丙○○到庭執行職務。
中    華    民    國    95    年    8     月    10    日
          刑事第十一庭  審判長法  官  黃  梅  月
                              法  官  林  宜  民
                              法  官  林  欽  章
上列正本證明與原本無異。
不得上訴。
                              書記官  巫  彥  佳
中    華    民    國    95    年    8     月    10    日
中華民國刑法第284條(過失傷害罪)
因過失傷害人者，處 6 月以下有期徒刑、拘役或 500 元以下罰
金，致重傷者，處1年以下有期徒刑、拘役或500元以下罰金。
從事業務之人，因業務上之過失傷害人者，處 1 年以下有期徒刑
、拘役或1千元以下罰金，致重傷者，處3年以下有期徒刑、拘役
或2千元以下罰金。
                                                      Ｒ


司法院資訊處製作；財團法人民間司法改革基金會備份。
